【裁判字號】    95,訴,123
【裁判日期】    950523
【裁判案由】    懲治走私條例等
【裁判全文】
臺灣高雄地方法院刑事判決               95年度訴字第123號
公  訴  人  臺灣高雄地方法院檢察署檢察官
被      告  乙○○
            戊○○
上列被告因懲治走私條例等案件，經檢察官提起公訴（94年度偵
字第9245號、94年度偵緝字第1954號），本院判決如下：
    主  文
乙○○共同私運管制物品進口逾公告數額，處有期徒刑陸月。
戊○○無罪。
    事  實
一、乙○○（原名王昆明）與某自稱「陳重海」、年籍姓名均不
    詳之成年男子（下稱「陳重海」），共同虛設海芯企業有限
    公司（下稱「海芯公司」，名義負責人為戊○○，設於台北
    市松山區○○○路463 號即乙○○之住處），由乙○○提供
    其上開住處作為該公司之設立登記地址，該公司則登記經營
    水果批發業、畜產批發業、水產品批發業、冷凍食品批發業
    及國際貿易業，並由乙○○處理該公司進口貨品之報關業務
    。詎乙○○與「陳重海」明知豬大腸、乾香菇分別係海關進
    口稅則第5 、7 章所列之物品，而屬管制進口之物品，不得
    私運進口逾公告數額，竟共同基於私運管制物品進口之犯意
    聯絡，於民國93年9 月間某日，利用海芯公司名義進口白蘿
    蔔、甜椒之機會，由「陳重海」在大陸地區某不詳地點，將
    管制進口之冷凍豬大腸4,100 公斤裝入仿製塑膠白蘿蔔容器
    內，與依法申報進口之白蘿蔔混合裝箱後，裝入編號WHLU00
    00000 號貨櫃（下稱上開貨櫃）內，復將乾香菇55公斤分裝
    於2 個紙箱內，夾藏於上開貨櫃之後排底層，即由大陸深圳
    地區起運，並於同年9 月23日轉香港以KUO CHIA N025 號貨
    輪載運來台，由乙○○在台接應，前開貨輪於同年9 月25日
    抵達高雄港後，乙○○即委由不知情之宏遠報關有限公司（
    下稱宏遠報關行）職員，在編號BD/93/WI30/0130 號進口報
    單上，填載進口項目為「FRESH RADISH」、「FRESH SWEET
    TEPPER（PEPPER之誤載）」之事項後，於93年9 月27日持該
    進口報單向財政部高雄關稅局（下稱高雄關稅局）投單報運
    進口。嗣於同日經財政部高雄關稅局人員開櫃檢驗始知上情
    ，並扣得上開私運之冷凍豬大腸4,100 公斤及乾香菇55公斤
    ，完稅價格合計新台幣（下同）348,818 元。
二、案經法務部調查局航業海員調查處高雄站（下稱調查處）報
    請台灣高雄地方法院檢察署檢察官偵查起訴。
    理  由
甲、有罪部分：
壹、證據能力之認定：
一、按被告以外之人於審判外之陳述，雖不符刑事訴訟法第159
    條之1 至第159 條之4 之規定，而經當事人於審判程序同意
    作為證據，法院審酌該言詞陳述或書面陳述作成時之情況，
    認為適當者，亦得為證據，同法第159 條之5 第1 項定有明
    文。立法意旨在於傳聞證據未經當事人之反對詰問予以核實
    ，原則上先予排除，惟若當事人已放棄反對詰問權，於審判
    程序中表明同意該等傳聞證據可作為證據，基於尊重當事人
    對傳聞證據之處分權，及證據資料愈豐富，愈有助於真實發
    見之理念，且強化言詞辯論主義，使訴訟程序得以順暢進行
    ，上開傳聞證據亦均具有證據能力。查證人丁○○於調查處
    所為之供述，雖屬於傳聞證據，然被告乙○○及檢察官均同
    意作為證據，且本院審酌該言詞陳述及書面陳述作成之情況
    ，未見有何不適當之情形，故依前開規定，得為證據。
二、按被告以外之人於偵查中向檢察官所為之陳述，除顯有不可
    信之情況者外，得為證據，刑事訴訟法第159 條之1 第2 項
    定有明文。證人曾宇羚於偵查中向檢察官具結後所為之陳述
    ，本院審酌該陳述未見有何顯不可信之情況，依上開規定，
    得為證據。
三、本案編號BD/93/WI30/0130 號進口報單性質上亦係被告以外
    之人於審判外所為之書面陳述，屬於傳聞證據，然因檢察官
    及被告於本院審理調查證據時，均同意作為證據，且本院審
    酌上開文書作成之形式均無瑕疵，且與待證事實具有關聯性
    等情況，認得為證據而有證據能力。
貳、認定犯罪之證據及論罪科刑之理由：
一、訊據被告乙○○矢口否認有何私運管制物品進口逾公告數額
    之犯行，辯稱：我是因為曾經在報關行工作過，對報關手續
    較為熟悉，所以負責幫「陳重海」辦理海芯公司貨物之報關
    事宜，但我並不知道本件查獲之貨櫃內有夾藏冷凍豬大腸及
    乾香菇等語。經查：
  (一)上開貨櫃係於93年9 月間自大陸深圳地區起運，於93年9 月
    23日轉香港以KUO CHIA N025 號貨輪載運，於同年9 月25日
    抵達高雄港，並由宏遠報關行在編號BD/93/WI30/0130 號進
    口報單上，填載進口項目為「FRESH RADISH」、「FRESH
    SWEET TEPPER（PEPPER之誤載）」之事項後，於同年9 月27
    日持該進口報單向財政部高雄關稅局投單報運進口，同日由
    高雄關稅局人員開櫃檢驗，發現上開貨櫃內除裝載進口報單
    內記載之白蘿蔔（實際重20,045公斤）及甜椒（實際重625
    公斤）外，另於白蘿蔔內夾藏以塑膠白蘿蔔容器包裝之冷凍
    豬大腸4,100 公斤及藏放於貨櫃後排底層之乾香菇55公斤，
    完稅價格合計348,818 元等情，有編號BD/93/WI30/0130 號
    進口報單、高雄關稅局扣押貨物、運輸工具收據及搜索筆錄
    、高雄關稅局（93）中島字第187 號處分書及照片2 紙在卷
    可稽，此部分事實堪以認定。
  (二)被告乙○○固矢口否認知悉上開貨櫃內有夾藏豬大腸及乾香
    菇等管制物品，惟其自承：我雖不是海芯公司之股東，但我
    有為該公司辦理進口蔬菜報關業務，且曾領過工資，所以我
    算是該公司之員工，「陳重海」則係負責在越南或大陸採購
    蔬菜之業務，此份編號BD/93/WI30/0130 號進口報單是我委
    託宏遠報關行辦理報關的等語（見94年3 月22日調查筆錄）
    ；而證人即宏遠報關行負責人丙○○亦證稱：海芯公司之貨
    物進口報關係委由我們報關行辦理，海芯公司均由被告乙○○與我們接觸，相關費用也是由乙○○出面交付給我們等語
    （見本院95年5 月9 日審判筆錄），足見被告乙○○確有負
    責海芯公司之貨物進口報關事宜。再證人即宏遠報關行職員
    丁○○於調查處接受詢問時證稱：此份報單是王昆明（即被
    告乙○○）委託報關的，當天海關發現來貨有夾藏情形後，
    我們公司負責人丙○○隨即趕到現場瞭解詳情，並撥打行動
    電話與王昆明聯絡，王昆明先是表示不知情，但當高先生再
    次打電話給他時，王昆明就表示來貨中確實有夾藏前述之豬
    大腸及乾香菇等語（見94年2 月2 日調查筆錄），於本院審
    理時復證稱：當時海關在問貨主知不知道裡面有夾藏，丙○○再次打電話給王昆明確認，王昆明說他知道等語明確（見
    本院95年5 月9 日審判筆錄），可見被告乙○○於上開貨櫃
    經高雄關稅局人員查獲有夾藏豬大腸及乾香菇後，即有表示
    其知悉夾藏情事。佐以被告乙○○提供其住處地址作為海芯
    公司之設立登記地址，亦係由被告乙○○委託會計師劉夢瓚
    辦理海芯公司設立登記之相關手續，有證人曾宇羚於偵查中
    證述明確（見94年12月27日偵訊筆錄），且其亦知悉該公司
    之實際負責人「陳重海」在大陸及越南地區負責採購農產品
    業務，並負責海芯公司進口貨物之報關業務，亦有向「陳重
    海」領取報酬及持海芯公司名片對外使用，有該名片影本1
    紙在卷可稽（見偵查卷第19頁），足見被告乙○○對於海芯
    公司之業務及分工知之甚詳且有所參與，則其於上開貨櫃經
    高雄關稅局人員查獲有私運進口管制物品後，始諉稱對此並
    不知情等語，洵難採認。再證人丙○○固證稱：在發現上開
    貨櫃有夾藏豬大腸和乾香菇後，我打電話問乙○○，他說怎
    麼可能，他當時並未到達現場，之後我也有和他聯絡過4 、
    5 次，都是我主動聯絡他等語（見本院95年5 月9 日審判筆
    錄），惟縱被告乙○○於知悉上開貨櫃遭高雄關稅局人員查
    獲夾藏管制物品後，反應係甚感訝異，亦有可能係因夾帶管
    制物品遭查獲而感到震驚，況被告乙○○於接受證人丙○○
    上開通知後，並未到達現場瞭解詳情，或主動至調查機關作
    任何說明，且之後亦未與證人丙○○聯絡以處理後續事宜，
    足見被告乙○○顯有卸責之情，是尚難僅憑證人丙○○上開
    證述，為有利於被告乙○○之認定。
  (三)綜上所述，被告乙○○對於上開貨櫃內有夾藏豬大腸及乾香
    菇一事應有所知悉，且其又負責上開貨櫃之報關事宜，與「
    陳重海」間顯有犯意聯絡及行為分擔，是其私運管制物品進
    口之犯行明確，堪以認定。
二、按私運管制物品進口逾公告數額者，依懲治走私條例第2 條
    規定，即構成走私罪。所謂私運進口，係指私運管制物品，
    進入我國領域而言，如以船舶運送時，於其進入12浬之海域
    ，走私行為即為既遂，行為人嗣後以何種方式通關，核與已
    經成立之犯罪，不生影響。海關緝私條例第3 條前段雖規定
    ，稱私運進口，指未經向海關申報，並於同條例第36條、第
    37條，就未向海關申報或虛報，分設不同之處罰規定，惟此
    乃違反行政手續之行政罰，其適用範圍限於海關緝私條例，
    與懲治走私條例係處罰私運行為之刑事罰，迥然不同。不能
    謂走私進口既遂後，未向海關申報，始成立走私罪；以虛報
    之方式欺瞞海關，反而不成立走私罪，最高法院88年度台上
    字第6510號著有判決意旨可資參照。又按「豬大腸」係屬海
    關進口稅則第5 章之未列名動物產品，「乾香菇」則係屬海
    關進口稅則第7 章之食用蔬菜及部分根菜與塊莖菜類，而均
    屬行政院公告之「管制物品項目及其數額」丙項第5 款所定
    之管制進口物品，一次私運之完稅價格總額超過100,000 元
    或重量超過1,000 公斤者，即屬懲治走私條例第2 條第1 項
    所稱之管制物品。本案查獲之豬大腸4,100 公斤及乾香菇55
    公斤，重量及完稅價格均超過1,000 公斤及100,000 元，已
    逾「管制物品項目及其數額」丙項所公告之數額，自屬管制
    進口之物品無疑。
三、本件被告乙○○私運管制進口之豬大腸及乾香菇已逾公告數
    額，並均已抵達高雄港而進入我國領域，核其所為，係犯懲
    治走私條例第12條、第2 條第1 項之私運管制物品進口逾公
    告數額既遂罪；公訴意旨謂被告所為係犯同條例第2 條第3
    項、第1 項之私運管制物品進口未遂罪，尚有未洽，附此敘
    明。被告與「陳重海」間就上開犯行，有犯意聯絡及行為分
    擔，均為共同正犯。爰審酌被告與他人共同經營農產品進口
    買賣，竟未經申報走私管制進口之物品，嚴重影響國家經濟
    、食品衛生及正常稅收，惟念上開走私物品未經提領即為關
    稅人員查獲，造成危害較輕等一切情狀，酌情量處如主所示
    之刑，以資懲儆。前開扣案之豬大腸4,100 公斤及乾香菇55
    公斤，雖係被告犯私運管制進口物品罪所得之物，惟業經高
    雄關稅局為沒入之處分，有該局（93）中島字第187 號處分
    書在卷足稽，爰不為沒收之諭知，併此敘明。
乙、無罪部分：
一、公訴意旨另以：被告乙○○、戊○○與「陳重海」，共同基
    於使公務員登載不實之犯意聯絡，由被告乙○○提供公司所
    在地，被告戊○○則擔任人頭負責人，於不詳時間，由被告
    乙○○持被告戊○○出具之海芯公司股東同意書，利用不知
    情之復華聯合會計師事務所劉夢瓚會計師，代辦海芯公司之
    設立登記，劉夢瓚即檢附海芯公司設立登記申請書等文件，
    於93年6 月7 日，持以向台北市政府申請在台北市松山區○○○路463 號1 樓，設立登記海芯公司及經營水果批發業、
    畜產品批發業、水產品批發業、冷凍食品批發業、國際貿易
    業等營業，使該管公務員將此不實事項登記於職務上所掌之
    公司設立及營利事業登記簿上，足以生損害於主管機關對公
    司設立及商業登記管理之正確性，而認被告乙○○、戊○○
    及「陳重海」共同涉犯刑法第214 條之使公務員登載不實罪
    嫌。
二、惟按刑法第214 條使公務員登載不實事項於公文書罪，須一
    經他人之聲明或申報，公務員即有登載之義務，並依其所為
    之聲明或申報予以登載，而屬不實事項者，始足構成。若其
    所為之聲明或申報，公務員尚須為實質之審查，以判斷其真
    實與否，始得為一定之記載者，即非本罪所稱之使公務員登
    載不實；又按「主管機關對於公司登記之申請，認為有違反
    本法或不合法定程式者，應令其改正，非俟改正合法後，不
    予登記」，為公司法第388 條所明定。是本件主管機關即台
    北市政府公務員對於海芯公司申請設立登記時，依前開公司
    法之規定，自應為實質之審查（最高法院92年台上字第6161
    號裁判意旨可資參照）。是縱被告乙○○及戊○○以不實事
    項向主管機關申請設立登記海芯公司，揆諸前開說明，其等
    之行為尚不構成刑法第214 條之使公務員登載不實罪，是就
    被告戊○○部分應諭知無罪之判決，至公訴人認被告乙○○
    此部分犯行與前開論罪科刑部分有手段、目的之牽連關係，
    為裁判上一罪，爰就被告乙○○部分不另為無罪之諭知。
三、按法院認為應科拘役、罰金或應諭知免刑或無罪之案件，被
    告經合法傳喚無正當理由不到庭者，得不待其陳述逕行判決
    ，刑事訴訟法第306 條規定有明文。本件既應為被告戊○○
    無罪之論知，已如前述，且被告戊○○部分已經合法傳喚，
    而無正當理由不到庭，有送達證書在卷可稽，揆諸前揭規定
    ，被告戊○○部分自得不待其陳述逕行判決，附此敘明。
據上論斷，應依刑事訴訟法第299 條第1 項前段、第301 條第1
項前段、第306 條，懲治走私條例第2 條第1 項、第11條、第12
條，刑法第28條，判決如主文。
本案經檢察官甲○○到庭執行職務。
中    華    民    國    95    年    5     月    23    日
                  刑事第十五庭  審判長法  官  唐照明
                                      法  官  呂憲雄
                                      法  官  盧怡秀
以上正本證明與原本無異。
如不服本判決，應於判決送達後10日內，向本院提出上訴狀。
中    華    民    國    95    年    5     月    23    日
                                      書記官  林秀珍
附錄本判決論罪科刑法條：
懲治走私條例第2 條私運管制物品進口、出口逾公告數額者，處
7 年以下有期徒刑，得併科新臺幣3 百萬元以下罰金。
以犯前項之罪為常業者，處3 年以上10年以下有期徒刑，得併科
新臺幣5 百萬元以下罰金。
第一項之未遂犯罰之。
第一項所稱管制物品及其數額，由行政院公告之。


司法院資訊處製作；財團法人民間司法改革基金會備份。
